臺灣板橋地方法院民事裁定　　　　　 100年度消債更字第50號
聲　請　人
即　債務人　蔣勝陽
上列聲請人因消費者債務清理條例聲請更生事件，本院裁定如下
：
    主  文
債務人蔣勝陽自中華民國100 年四月十一日下午四時起開始更生
程序。
命司法事務官進行本件更生程序。
    理  由
一、按債務人不能清償債務或有不能清償之虞者，得依本條例所
    定更生或清算程序，清理其債務；債務人無擔保或無優先權
    之債務總額未逾新臺幣（下同）1,200 萬元者，於法院裁定
    開始清算程序或宣告破產前，得向法院聲請更生；法院開始
    更生程序之裁定，應載明其年、月、日、時，並即時發生效
    力；法院裁定開始更生或清算程序後，得命司法事務官進行
    更生或清算程序，必要時得選任律師、會計師或其他適當之
    自然人或法人一人為監督人或管理人，消費者債務清理條例
    （下稱本條例）第3條、第42條第1項、第45條第1 項、第16
    條第1項分別定有明文。
二、復按債務人對於金融機構因消費借貸、自用住宅借款、信用
    卡或現金卡契約而負債務，在聲請更生或清算前，應提出債
    權人清冊，以書面向最大債權金融機構請求協商債務清償方
    案，並表明共同協商之意旨，本條例第151 條第1 項亦有明
    文。是依上開規定，債務人參與之前置協商程序一旦不成立
    ，即得逕向法院聲請更生或清算，而不問協商不成立係因何
    事由或是否可歸責於債務人。蓋本條例乃破產法之簡易程序
    而為其特別規定，是其性質與破產同，債務人是否有不能清
    償債務或不能清償之虞情形，應依裁定時之狀況為準，尚不
    能以債務人之年紀及將來有無工作能力作為聲請更生之法定
    障礙事由（最高法院97年台抗字第88號裁定意旨參照）。而
    最大債權銀行提出前置協商方案，乃係其預擬讓步之分期清
    償條款，既未經債務人同意即不生拘束效力，債權銀行依原
    契約仍得以全部金額及主張全部到期而對債務人為一次全部
    清償之請求，至債務人現有每月收入扣除其必要生活費用後
    ，若其現有全部財產不能一次清償或以其他信用途徑以為給
    付，而有陷於一般性之長久繼續停止或不能支付狀態，即屬
    有不能清償債務或有不能清償之虞之情形，應認符合本條例
    所定更生要件。又債務人拒絕接受前置協商方案，而另提出
    更生方案，是否合理公允、有無符合其履行能力，乃將來准
    予開始更生經雙方自由磋商後，債權人會議是否可決及法院
    是否認可問題，如未可決或不予認可時即裁定開始清算程序
    （本條例第57條至第65條參照），是自不得由法院於裁定債
    務人有無不能清償債務或有不能清償之虞之聲請更生之際，
    即預先審酌認定債權人所提前置協商方案是否合理公允、債
    務人拒絕接受前置協商方案是否無理由而據以駁回其更生聲
    請，合先敘明。
三、本件聲請意旨略以：聲請人有不能清償債務之虞，因聲請人
    債務總金額高達1,672,871 元，並曾於民國100 年1 月14日
    與最大債權金融機構渣打國際商業銀行進行協商，該銀行提
    出之協商方案為：分180 期，利率0 ％，每期還款6,135 元
    ，然聲請人現於炬達汽車股份有限公司板橋所擔任銷售專員
    ，每月薪資僅約18,000元，倘當月業績銷售不佳，僅能領底
    薪而無獎金，且聲請人目前尚有債權人力興資產管理股份有
    限公司、和潤企業股份有限公司、中國信託商業銀行亦分別
    向鈞院及臺灣臺北地方法院聲請強制執行，故聲請人每月實
    領薪資僅介於8,000 元至12,000元之間，扣除必要生活支出
    後，實無法負擔協商方案，爰依法聲請裁定准予更生等語。
四、經查，聲請人曾提出債權人清冊，依本條例第151條第1項規
    定，以書面向最大債權金融機構渣打國際商業銀行申請協商
    債務清償方案，然聲請人無法負擔分180 期，利率0 ％，每
    期還款6,135 元之前置協商方案，因而協商不成立等情，有
    財團法人金融聯合徵信中心債權人清冊、前置協商不成立通
    知書、渣打國際商業銀行100 年3 月25日民事陳報狀等在卷
    可稽（參本院卷第67、28、70頁），堪可認定。次查，聲請
    人自陳其於99年2 月起在炬達汽車股份有限公司板橋所擔任
    銷售專員，每月薪資約18,000元，自99年7 月起另經債權人
    中國信託商業銀行、力興資產管理股份有限公司、和潤企業
    股份有限公司聲請強制執行扣薪3 分之1 ，是其自99年2 月
    起至100 年1 月止各月實領薪資依序為14,079元（8,079 ＋
    6, 000）、44,992元（8,784 ＋19, 425 ＋8,000 ＋8,783
    ）、19,009元、3,062 元（1,062 ＋2,000 ）、18,970元、
    17,394元（4,000 ＋13,394）、18,391元、10,385元、10,7
    49元、8,223 元、8,285 元、21,140元（12,140＋9,000 ）
    ，故其平均每月收入為16,223元【計算式：（14 ,079 ＋44
    ,992＋19,009＋3,062 ＋18,970＋17,394＋18,391＋10,385
    ＋10,749＋8,223 ＋8,285 ＋21,140）÷12＝16,223】等情
    ，亦有勞工保險被保險人投保資料表、名片、玉山銀行存摺
    封面及內頁、臺灣臺北地方法院99年7 月26日北院木99司執
    甲字第66894 號、本院99年8 月8 日板院輔99司執天字第50
    768 號、99年8 月13日板院輔99司執天字第67909 號執行命
    令等附卷可稽（參本院卷第51、50、54、33、29、31頁）。
    復參酌聲請人於協商當時所簽立之收入證明切結書記載：切
    結其每月收入為17,200元（參本院卷第86頁），是聲請人主
    張每月薪資收入約18,000元、另遭法院強制執行扣薪3 分之
    1 乙節，堪予採信。又查，聲請人名下僅有車齡23年、汽缸
    容量1,488c.c. 之汽車一部，殘值非高，有財政部臺灣省北
    區國稅局財產歸屬資料清單在卷可按（參本院卷第65頁）。
    再參酌行政院主計處公布之100 年度新北市每人每月最低生
    活費用10,792元之計算標準，聲請人每月收入扣除必要生活
    費用10,792元後，最多僅餘7,208 元【計算式：18,000－10
    ,792＝7,208 】可供支配，而聲請人上揭1,672,871 元債務
    既均已屆期，各債權人均得請求一次清償，客觀上顯已有一
    般性之長久繼續停止或不能支付之狀態，聲請人復顯無其他
    財產或信用可資一次全部清償，自屬陷於不能清償債務或有
    不能清償之虞情形。又聲請人無擔保或無優先權之債務總額
    未逾1,200 萬元，復未經法院裁定開始清算程序或宣告破產
    ，此外，本件又查無聲請人有本條例第6 條第3 項、第8 條
    或第46條各款所定駁回更生聲請之事由存在，揆諸首開說明
    ，聲請人聲請更生自屬有據，應予准許，並命司法事務官進
    行本件更生程序，爰裁定如主文所示。
五、至聲請人於更生程序開始後，應另提出足以為債權人會議可
    決或經法院認為公允之更生方案以供採擇，俾免更生程序進
    行至依本條例第61條規定應行清算之程度；又於更生程序終
    結後，聲請人得否免責乃屬另一問題，非於審究其得否開始
    更生程序時所應審究之事項，倘若聲請人確有不能免責之事
    由存在，其雖經裁定准予更生程序，亦無由經更生程序即得
    免除債務之必然，均附此說明。
中    華    民    國   100    年    4     月    11    日
                  民事第三庭  法  官  吳金芳
以上為正本係照原本作成。
本件不得抗告。
本裁定已於中華民國100年4月11日下午4時公告。
中    華    民    國   100    年    4     月    11    日
                              書記官  陳昭綾